臺灣臺北地方法院刑事判決
111年度審易字第1934號
公  訴  人  臺灣臺北地方檢察署檢察官
被      告  鄭金泉


上列被告因毀棄損壞案件，經檢察官提起公訴（111年度偵字第2
4979號），本院判決如下：
    主  文
鄭金泉犯竊盜罪，處罰金新臺幣伍仟元，如易服勞役，以新臺幣
壹仟元折算壹日；又犯毀損他人物品罪，處拘役拾日，如易科罰
金，以新臺幣壹仟元折算壹日。
未扣案之犯罪所得S型掛勾壹個沒收，於全部或一部不能沒收或
不宜執行沒收時，追徵其價額。
    事  實
一、鄭金泉與劉俞廷係為鄰居。鄭金泉因不滿劉俞廷常將濕漉物
    品掛在劉俞廷之住家（地址詳卷）門口，且在該處門口裝設
    監視器（下稱本案監視器），竟分別為下列行為：
  ㈠意圖為自己不法之所有，基於竊盜之犯意，於民國111年6月2
    6日晚間10時52分許，徒手竊取劉俞廷掛在其住家門口之S型
    掛鉤（下稱本案掛勾）1個，得手後即將之丟棄在某處河堤
    。
  ㈡基於毀損他人物品之犯意，於111年6月28日下午2時4分許（
    起訴書誤載為111年6月27日下午2時1分許，應予更正），持
    剪刀將劉俞廷住家門口之本案監視器線路剪斷，致該監視器
    不堪使用，足生損害於劉俞廷。
二、案經劉俞廷訴由臺北市政府警察局文山第一分局報告臺灣臺
    北地方檢察署檢察官偵查起訴。
    理  由
壹、證據能力部分：
一、按被告以外之人於審判外之言詞或書面陳述，除法律有規定
    者外，不得作為證據；又被告以外之人於審判外之陳述，雖
    不符合同法第159條之1至第159條之4之規定，但經當事人於
    審判程序同意作為證據，法院審酌該言詞陳述或書面陳述作
    成時之情況，認為適當者，亦得為證據。當事人、代理人或
    辯護人於法院調查證據時，知有第159條第1項不得為證據之
    情形，而未於言詞辯論終結前聲明異議者，視為有前項之同
    意，刑事訴訟法第159條第1項及第159條之5分別定有明文。
    查，本案判決下列所引用之被告以外之人於審判外之陳述，
    因檢察官、被告鄭金泉迄至言詞辯論終結前均未就證據能力
    聲明異議（見本院111年度審易字第1934號卷【下稱本院卷
    】第31至32頁），復經本院審酌該等證據之取得並無違法情
    形，且與待證事實具有關連性，證明力亦無顯然過低或顯不
    可信之情形，認以之作為證據使用均屬適當，應認有證據能
    力。
二、其餘資以認定本案犯罪事實之非供述證據，並無證據證明有
    違反法定程序取得之情形，且亦與本件待證事實具有證據關
    連性，均認有證據能力。
貳、實體部分：
一、認定事實所憑之證據及理由：
    訊據被告矢口否認有何竊盜、毀損他人物品之犯行，辯稱：
    我不承認犯罪，因為告訴人常將濕的物品掛在本案掛勾上，
    造成地板濕滑，所以我將本案掛勾取走後丟棄在河堤。而本
    案監視器會照到樓梯間大家出入，也影響我的隱私，所以我
    用剪刀把線路剪斷云云。經查：
  ㈠事實欄一、㈠及㈡所示事實，業據證人即告訴人劉俞廷於警詢
    中證述明確（見臺灣臺北地方檢察署111年度偵字第24979號
    卷【下稱偵卷】第15至17頁、第42至43頁），並有監視器錄
    影畫面翻拍照片在卷可佐（見偵卷第25至26頁），而被告於
    警詢、偵查及本院審理時均自陳：確有於事實欄一、㈠所示
    時間，取走告訴人住處門口之本案掛勾1個，及於事實欄一
    、㈡所示時間，持剪刀將告訴人住處門口之本案監視器線路
    剪斷等情（見偵卷第7至11頁、第41至43頁，本院卷第31頁
    ），是上開事實，已堪認定。
  ㈡就事實欄一、㈠所示部分：
　　參以被告於警詢及偵查中陳稱：我有拿走告訴人住處之本案
    掛勾1個，因為我覺得不該在外面掛東西，告訴人常常在本
    案掛勾上掛濕的東西，會弄濕地板且容易滑倒，於是我拿走
    之後就丟在河堤乙情（見偵卷第9頁、第43頁），由被告上
    開陳述可知被告未經告訴人同意，以違反告訴人之意思，破
    壞告訴人對本案掛勾之持有支配關係，並將本案掛勾攜離告
    訴人之住處，另移歸自己實力支配之下，雖其支配之時間非
    長，惟其既非在現場直接將本案掛勾丟棄、毀壞，就此部分
    犯罪之方式及整體過程以觀，被告顯係排除告訴人對該物品
    之管理監督，另建立屬於自己之持有支配關係，嗣後並以所
    有權人之地位自居，進而處分該物品，已具備持有支配之意
    思及事實上之持有支配狀態，自屬竊盜之行為無訛。縱被告
    事後將其持有支配之本案掛勾丟棄，亦僅屬事後處分贓物之
    行為，依上開說明，被告既係基於竊盜故意而竊取告訴人所
    有之本案掛勾，當即構成刑法第320條第1項之普通竊盜罪，
    公訴意旨認被告就此部分係犯刑法第354條之毀損罪乙旨，
    尚有未洽。又被告雖辯稱：其係因告訴人常將濕漉物品掛在
    本案掛勾上，而造成地板濕滑，方取走本案掛勾云云，此部
    分縱認屬實，乃被告竊取本案掛勾之犯罪動機，僅為刑罰裁
    量上應行審酌之情狀，並不影響犯罪之成立。
  ㈢就事實欄一、㈡所示部分：
　　按刑法第354條之毀損罪，所謂的「毀棄」，即毀壞、滅棄
    ，是指以銷毀、滅除、拋棄等方法，使物的本體全部喪失其
    效用及價值者；所稱「損壞」，即損傷、破壞，是指損害、
    破壞物的外觀形貌而減損它的一部效用或價值者；所稱「致
    令不堪用」，則指除毀棄、損壞物的本體外，以其他不損及
    原物形式的方法，使物的一部或全部喪失其效用者而言。申
    言之，他人之物固未達毀棄、損壞的程度，但如該物品的特
    定目的的效用已喪失，即屬「致令不堪用」；縱令事後可恢
    復該物品的特定效用，然因通常須花費相當的時間或金錢，
    對於他人的財產法益仍構成侵害，自仍該當「致令不堪用」
    要件。因此，行為人對於其行為會對他人之物之外觀、物之
    存在或功能的破壞有所認識並決意為之，即具毀損故意。徵
    之被告於警詢及偵查中自陳：因為本案監視器會照樓梯間大
    家出入，也影響我的隱私，所以我用剪刀把線路剪斷等語（
    見偵卷第9至11頁、第43頁），足見被告剪斷本案監視器線
    路之目的本就係要讓告訴人無法使用監視器，其主觀上自具
    有毀損之故意。又觀諸卷附監視器畫面截圖，本案監視器所
    拍攝之角度係告訴人住處大門外之樓梯間，屬公共區域，難
    認有侵害被告隱私之情事，足認告訴人裝設本案監視器，應
    未損及被告之隱私權，而被告之隱私權既未因本案監視器而
    受侵害，自難認被告上開所為係保全自己權利之情形，要難
    依刑法第23條正當防衛阻卻違法，被告所辯自非可採。
  ㈣綜上，被告上開所辯均屬事後卸責之詞，不足採信。本案事
    證明確，被告上開犯行均堪認定，應依法論科。　　
二、論罪科刑：
  ㈠核被告就事實欄一、㈠所為，係犯刑法第320條第1項之竊盜罪
    ；就事實欄一、㈡所為，係犯刑法第354條之毀損他人物品罪
    。
  ㈡公訴意旨雖認被告就事實欄一、㈠所示犯行，係犯刑法第354
    條之毀損他人物品罪嫌等旨，然經本院審理後，認被告此部
    分所犯，構成第320條第1項之竊盜罪，已如前述，是公訴意
    旨此部分所指，容有未洽，惟其基本事實同一，並經本院當
    庭踐行告知程序（見本院卷第30頁），已保障被告防禦權之
    行使，爰依法變更起訴法條。
  ㈢又被告為民國23年3月生，行為時已年滿80歲，有被告之個人
    戶籍資料附卷足憑（見本院卷第9頁），爰依刑法第18條第3
    項規定減輕其刑。
  ㈣爰以行為人之責任為基礎，審酌被告因不滿告訴人常將濕漉
    物品掛在住家門口，且在住家門口裝設本案監視器，竟徒手
    竊取告訴人之本案掛勾後丟棄，另持剪刀剪斷本案監視器線
    路，所為實有不該；又被告犯後迄未能與告訴人達成和解並
    賠償其損失，併參以被告於本院審理時自述其為大學畢業之
    智識程度，現已退休，無須扶養他人之家庭經濟生活狀況（
    見本院卷第34頁），暨其各次犯罪動機、目的、手段、所竊
    取、毀損之財物價值等一切情狀，分別量處如主文第1項所
    示之刑，並就罰金刑部分諭知易服勞役之折算標準，及就拘
    役部分諭知易科罰金之折算標準。
三、沒收：　　
　㈠按犯罪所得，屬於犯罪行為人者，沒收之；沒收，於全部或
    一部不能沒收或不宜執行沒收時，追徵其價額，刑法第38條
    之1第1項前段、第3項分別定有明文。查，被告所竊得之本
    案掛勾1個，屬被告之犯罪所得，既未扣案，復未實際合法
    發還或賠償被害人，亦無過苛調節條款之適用，應依刑法第
    38條之1第1項前段、第3項之規定宣告沒收，併諭知於全部
    或一部不能沒收或不宜執行沒收時，追徵其價額。
　㈡至就事實欄一、㈡所示犯行，被告持以剪斷本案監視器線路之
    剪刀，雖可認為被告所有，且係供其犯罪所用之物，然並未
    扣案，又非屬違禁物，衡酌該工具取得容易，且價值不高，
    欠缺刑法上之重要性，爰依刑法第38條之2第2項之規定，不
    予諭知沒收或追徵。
據上論斷，應依刑事訴訟法第299條第1項前段、刑法第300條，
判決如主文。
本案經檢察官高文政提起公訴，檢察官李明哲到庭執行職務。
中　　華　　民　　國　　111 　年　　12　　月　　8 　　日
　　　　　　　　　刑事第二十一庭  法　官　王星富
上正本證明與原本無異。 
如不服本判決應於收受送達後20日內向本院提出上訴書狀，並應
敘述具體理由；其未敘述上訴理由者，應於上訴期間屆滿後20日
內向本院補提理由書（均須按他造當事人之人數附繕本）「切勿
逕送上級法院」。告訴人或被害人如對於本判決不服者，應具備
理由請求檢察官上訴，其上訴期間之計算係以檢察官收受判決正
本之日期為準。 因疫情而遲誤不變期間，得向法院聲請回復原
狀。
                                  書記官  林思辰
中　　華　　民　　國　　111 　年　　12　　月　　8 　　日
附錄本案論罪科刑法條：
中華民國刑法第320條
意圖為自己或第三人不法之所有，而竊取他人之動產者，為竊盜
罪，處5年以下有期徒刑、拘役或50萬元以下罰金。
意圖為自己或第三人不法之利益，而竊佔他人之不動產者，依前
項之規定處斷。
前二項之未遂犯罰之。

中華民國刑法第354條
毀棄、損壞前二條以外之他人之物或致令不堪用，足以生損害於
公眾或他人者，處2年以下有期徒刑、拘役或1萬5千元以下罰金
。